臺灣板橋地方法院刑事判決　　　　　　　　96年度易字第81號
公　訴　人　臺灣板橋地方法院檢察署檢察官
被　　　告　甲○○
上列被告因詐欺案件，經檢察官提起公訴（95年度偵字第29014
號），本院判決如下：
    主  文
甲○○幫助意圖為自己不法之所有，以詐術使人將本人之物交付
，處有期徒刑月，如易科罰金，以新台幣仟元折算壹日。
    事  實
一、甲○○前於民國95年8 月31日因違反毒品危害防制條例案件
    ，經本院以95年度簡字第4038號簡易判決處有期徒刑3 月，
    如易科罰金以銀元300 元折算1 日，並於同年9 月22日確定
    在案（尚未執行）。
二、甲○○明知依一般社會生活之通常經驗，可預見將帳戶提供
    不相識之人，可能幫助不法犯罪集團作為詐取財物之犯罪所
    用，竟不違背其本意，因貪圖小利，即基於幫助他人詐欺取
    財之不確定故意，經由報紙廣告所刊登電話與不詳姓名之成
    年男子連絡後，於95年10月24日在兆豐國際商業銀行（下簡
    稱兆豐銀行）三重分行收受不詳姓名成年男子所交付新臺幣
    （下同）1500元，隨即以其中100 元在兆豐銀行三重分行申
    請設立00000000 00000000 號帳戶（下簡稱系爭帳戶），餘
    1400元則由甲○○自行收取，甲○○並旋於當日在該兆豐銀
    行三重分行外，將所申請之該帳戶存摺、提款卡及密碼，交
    付而販售屬不法犯罪集團成員中不詳姓名年籍之成年男子使
    用。嗣該犯罪集團成員取得上開帳戶後，旋於95年10月26日
    10時許，以電話佯稱為中華電信股份有限公司員工，向乙○
    ○訛稱其身分遭冒用申請二支行動電話，需匯款至指定帳號
    內方能解除遭凍結帳戶之方式，詐騙乙○○，致乙○○陷於
    錯誤遂依其指示，於95年10月26日13時48分許，匯款10萬元
    至系爭帳戶內，並旋遭詐欺集團成員提領一空。後經乙○○
    查詢，方知受騙，始報警循線查獲。
三、案經臺北縣政府警察局三重分局移送臺灣板橋地方法院檢察
    署檢察官偵查起訴。
    理  由
甲、證據能力方面：
一、關於被害人乙○○、證人張梅玉警詢筆錄部分：
(一)按被告以外之人於審判外之言詞或書面陳述，除法律有規定
    者外，不得作為證據，刑事訴訟法第159 條固定有明文。惟
    被告以外之人於審判外之陳述，雖不符同法第159 條之1 至
    之4 之規定，而經當事人於審判程序同意作為證據，法院審
    酌該言詞陳述或書面陳述作成時之情況，認為適當者，亦得
    為證據。又當事人、代理人或辯護人於法院調查證據時，知
    有第159 條第1 項不得為證據之情形，而未於言詞辯論終結
    前聲明異議者，視為有前項之同意，此亦據同法第159 條之
    5 規定甚明。
(二)查被害人乙○○、證人張梅玉於警詢中之供述，雖均係被告
    以外之人於審判外之陳述而屬傳聞證據，且不符刑事訴訟法
    第159 條之3 之規定，惟檢察官、被告就前開審判外之陳述
    ，迄於本院言詞辯論終結前均未聲明異議，而本院審酌渠等
    於陳述作成時之情況，核無違法取證及證明力明顯過低之瑕
    疵，亦認為以之作為證據為適當，故依諸上開規定，上開被
    害人及證人審判外之陳述，應得為證據。
二、關於被害人乙○○匯款單1 紙、系爭帳戶交易明細資料：
(一)按除顯有不可信之情況外，從事業務之人於業務上或通常業
    務過程所須製作之紀錄文書、證明文書，得為證據，為刑事
    訴訟法第159 條之4 第2 款所明文。
(二)查公訴人據以為證據之系爭帳戶交易明細資料，係兆豐銀行
    三重分行行員依其業務上通常所製作之紀錄及證明文書，並
    非臨訟所為，且無顯不可信之情況，依上開說明，自具有證
    據能力。
(三)至公訴人所舉被害人乙○○匯款單1 紙，其內容係被害人所
    填戴，業據被害人乙○○於警詢中陳明在卷，且該匯款單復
    經三峽中山郵局人員依通常業務上製作過程登錄製作而成之
    證明文書，觀諸該匯款單影本自明（偵查卷第22頁），且無
    顯不可信之情況，依上開說明，亦得為證據。
三、至亞東紀念醫院96年4 月16日精神鑑定報告，係本院囑託該
    醫院所為鑑定，依諸刑事訴訟法第158 條之4 、第208 條規
    定，自有證據能力，不待贅言。
乙、實體方面：
一、認定犯罪事實所憑之證據及理由：
(一)被告甲○○經由報紙廣告所刊登電話與不詳姓名之成年男子
    連絡後，於95年10月24日在兆豐銀行三重分行收受不詳姓名
    成年男子所交付1500元，隨即以其中100 元在兆豐銀行三重
    分行申請設立系爭帳戶，另1400元則由被告自行收取，並旋
    於當日在該兆豐銀行三重分行外，將該存摺、提款卡及密碼
    ，交付該不詳姓名年籍之成年男子使用等事實，業據被告於
    本院準備程序中自承不諱（本院卷第20頁、第21頁），並有
    系爭帳戶歷史檔交易明細查詢表乙份在卷可佐（偵查卷第56
    頁）。且被告上開行為確屬販售系爭帳戶乙節，亦據被告於
    警詢、本院準備程序及審理中供認屬實（偵查卷第8 頁、本
    院卷第20頁、第54頁）。則提供本身於金融機構所開立之帳
    戶販售他人使用，可能幫助不法犯罪集團作為詐取財物之犯
    罪所用，依諸經驗法則，乃被告所能預見，然被告竟因圖小
    利而販售其帳戶存摺、提款卡及密碼等，其顯有幫助他人遂
    行詐欺犯行仍不違背其本意之不確定故意亦明。
(二)又該不詳姓名之成年男子所屬詐欺集團成員於95年10月26日
    10時許，以電話佯稱為中華電信股份有限公司員工，向乙○
    ○訛稱其身分遭冒用申請二支行動電話，需匯款至指定帳號
    內方能解除遭凍結帳戶之方式，詐騙乙○○，致乙○○陷於
    錯誤遂依其指示，於95年10月26日13時48分許，匯款10萬元
    至系爭帳戶內，並旋遭詐欺集團成員提領一空等事實，復據
    被害人乙○○於警詢中指證明確（偵查卷第15、16頁），並
    有其所提出匯款單1 紙影本在卷可證（偵查卷第22頁），並
    有上引系爭帳戶歷史檔交易明細查詢表足考。是該不詳姓名
    之成年男子所屬詐欺集團業因利用被告所販售系爭帳戶而遂
    行詐欺犯行，洵可是認。
(三)本案事證明確，被告犯行堪以認定。
二、被告辯解不可採之理由：
(一)被告雖辯稱：伊有精神疾病云云
(二)惟查：被告罹有情感性精神疾病，固經本院核閱被告所提出
    八里療養院出具之診斷證明書屬實（本院卷第20頁筆錄），
    但由檢察官為釐清被告有無送請精神鑑定之必要而詢問被告
    ：「為何開戶對方還要交付1500元給你」時，被告答稱：「
    我不知道，他們沒有告訴我只有存100 元就可以開戶，是我
    自己決定用100 元開戶，其餘收起來」等語，並被告經本院
    詢之何以只存100 元時，其復供稱：我拿500 元給行員，跟
    他說我只要存100 元，所以行員就找我400 元等情（本院卷
    第23、24頁），足見被告對於申請設立系爭帳戶時之情形仍
    記憶情晰，且由申請設立系爭帳戶當時，亦知悉以100 元開
    戶之情，殊難認被告於販售系爭帳戶之時，其對於事務之判
    斷及辨識能力有何明顯減低之處。況本院囑託亞東紀念醫院
    鑑定被告於本件行為時之精神狀況，經該醫院鑑定結果，亦
    認：「林員（即被告）之臨床診斷為憂鬱症併有安非他命濫
    用，其牽涉詐欺之犯行與其精神疾病並無直接關係，其於整
    個過程中，對相關行為本質之瞭解，或因受犯罪集團所欺，
    而欠妥善考慮，然其對於一般事務之理解及判斷，並無明顯
    減損，亦即，其對於將存摺、提款卡及密碼交與他人等行為
    之本質之認識、其後果及相對責任及義務之認識，並非因其
    精神疾病之影響而有受損，故判斷其於犯行當時，對於事務
    之判斷及辨識，及此依辨識而為之能力並無顯減損」等，有
    該醫院96年4 月16日精神鑑定報告書乙份在卷可參（本院卷
    第44至46頁）。更徵被告固罹有情感性精神疾病，但並不影
    響其於本件販售系爭帳戶犯行時之判斷及辨識能力，故尚難
    依此免責或邀減輕其刑之寬典。是其此部分辯解，洵無可取
    ，附此說明。
三、論罪科刑之理由：
(一)核被告所為，係犯刑法第30條第1項、刑法第339條第1項之
    幫助詐欺罪。並依同法第30條第2項規定減輕其刑。
(二)又被告前於95年8 月31日因違反毒品危害防制條例案件，經
    本院以95年度簡字第4038號簡易判決處有期徒刑3 月，如易
    科罰金以銀元300 元折算1 日，並於同年9 月22日確定在案
    但尚未執行，有臺灣高等法院被告前案紀錄表可稽，顯見被
    告素行欠佳。爰審酌上情，及被告因貪圖小利販售帳戶幫助
    詐欺集團以遂行詐欺犯行，並兼衡本件被害人所受詐騙之金
    額為10萬元，及罹患精神疾病之狀況，並於本院審理尚坦承
    犯行之態度等一切情狀，量處如主文所示之刑，並諭知如易
    科罰金之折算標準，以資懲儆。
四、據上論結：依刑事訴訟法第299條第1項前段，刑法第30條第
    1 項、第2項、第339條第1項、第41條第1項前段，刑法施行
    法第1條之1，判決如主文。
中　　華　　民　　國　   96　　年　　6　　月　　21　　日
　　　　　　　　　刑事第六庭審判長法　官  許仕楓
　　　　　　　　　　　　　　　　  法　官　饒金鳳
                                  法  官  林鈺琅
上列正本證明與原本無異。
如不服本判決，應於送達後十日內向本院提出上訴狀
                                  書記官  林進煌
中　　華　　民　　國　　96　　年　　6 　　月　　21　　日
附錄本案論罪科刑法條全文
中華民國刑法第339條
（普通詐欺罪）
意圖為自己或第三人不法之所有，以詐術使人將本人或第三人之
物交付者，處5年以下有期徒刑、拘役或科或併科1千元以下罰金
。
以前項方法得財產上不法之利益或使第三人得之者，亦同。
前二項之未遂犯罰之。
